臺灣臺東地方法院刑事判決　　　　　　　　　　　　　　九十年度訴字第二五三號
　　公　訴　人　臺灣台東地方法院檢察署檢察官
　　被　　　告　甲○○○○○　.
　　指定辯護人　本院公設辯護人　乙○○
右列被告因殺人未遂案件，經檢察官提起公訴（九十年度偵字第一七○○號），本院
判決如左：
    主  文
本件公訴不受理。
    理  由
一、公訴意旨略以：ＢＵＡＳＲＩ  ＮＩＫＨＯＭ為泰國籍勞工，於民國（下同）九
    十年九月二日十八時三十分許，在台東市新生公園草坪，與泰國籍勞工ＪＩＲＡ
    ＣＨＡＴ  ＳＡＭＥＲ（已經出境返回泰國），因細故口角，進而互毆，ＢＵＡ
    ＳＲＩ  ＮＩＫＨＯＭ竟基於殺人之故意，右手握持菜刀一把（未扣案），以由
    上往下之方式，朝ＪＩＲＡＣＨＡＴ  ＳＡＭＥＲ頭部砍落一刀，ＪＩＲＡＣＨ
    ＡＴ  ＳＡＭＥＲ因閃避不及，頸部遂被砍中，致受有頸部切割傷併肌肉斷裂之
    傷害，此時ＪＩＲＡＣＨＡＴ  ＳＡＭＥＲ之泰國籍友人ＳＲＩＰＨＡＥＮＧ
    ＳＡＭＡＲＴ見狀趨前制止，ＢＵＡＳＲＩ  ＮＩＫＨＯＭ復承繼上開殺人概括
    犯意，持該把菜刀以前開之方式，朝ＳＲＩＰＨＡＥＮＧ  ＳＡＭＡＲＴ方向又
    砍落一刀，ＳＲＩＰＨＡＥＮＧ  ＳＡＭＡＲＴ左手本能反應往上格擋，致左手
    腕受有切割傷併第五伸指肌斷裂之傷害。當時ＢＵＡＳＲＩ  ＮＩＫＨＯＭ因遭
    ＳＲＩＰＨＡＥＮＧ  ＳＡＭＡＲＴ反抗，復見ＪＩＲＡＣＨＡＴ  ＳＡＭＥＲ
    之友人ＷＯＮＧＭＡ  ＴＨＯＮＧＬＵＡＮ、ＣＨＩＮＳＵＴＨＩ  ＰＲＡＤＩ
    Ｔ等人亦趨前救助，方才罷手，隨手將其行兇所用之菜刀一把丟棄於附近之垃圾
    筒中，騎乘腳踏車離去，而ＪＩＲＡＣＨＡＴ  ＳＡＭＥＲ與ＳＲＩＰＨＡＥＮ
    Ｇ  ＳＡＭＡＲＴ二人經其友人送醫救治，始未發生死亡之結果。因認被告涉有
    刑法第二百七十一條第二項、第一項之殺人未遂罪嫌。
二、公訴人認被告ＢＵＡＳＲＩ  ＮＩＫＨＯＭ涉有殺人未遂罪嫌，無非以被害人Ｓ
    ＲＩＰＨＡＥＮＧ  ＳＡＭＡＲＴ及在場證人ＷＯＮＧＭＡ  ＴＨＯＮＧＬＵＡ
    Ｎ、ＣＨＩＮＳＵＴＨＩ  ＰＲＡＤＩＴ、ＰＨＯＮＮＯＮＧＬＵＡＮＧ  ＣＨ
    ＥＴＴＨＡ、ＤＡＢＴＨＡＩＳＯＮＧ  ＳＡＭＡＮ等人於警詢中之證述、診斷
    證明書二紙及被告係以右手握持菜刀由上往下朝人猛砍，有使人喪命之危險，被
    告明知於此，仍不惜為之，並造成被害人等二人受有嚴重之傷害，其主觀上具有
    殺人之不確定故意為其主要論據。訊據被告矢口否認有何殺人之犯行，辯稱：伊
    本來跟他們都坐在一起，被害人被砍之事，是在伊離開之後的事，伊不清楚，伊
    以前承認砍殺兩名被害人都是在不知情的情況下而蓋手印，因語言上有困難，所
    以翻譯過來時，伊不知道翻譯了什麼東西，兩名被害人不是伊砍的云云。然查：
    被告於上開時、地持刀砍傷兩名被害人之事實，業據被告於警詢中、偵查中及本
    院第一次審理時坦承不諱，核與被害人ＳＲＩＰＨＡＥＮＧ  ＳＡＭＡＲＴ指述
    之情節大致相符，並有在場之證人ＷＯＮＧＭＡ  ＴＨＯＮＧＬＵＡＮ、ＣＨＩ
    ＮＳＵＴＨＩ  ＰＲＡＤＩＴ、ＰＨＯＮＮＯＮＧＬＵＡＮＧ  ＣＨＥＴＴＨＡ
    、ＤＡＢＴＨＡＩＳＯＮＧ  ＳＡＭＡＮ等人於警詢中證述明確，復有診斷證明
    書二紙在卷可稽。參以通譯既經具結負有據實翻譯之義務，又與被告並無何怨隙
    ，其自無為虛偽通譯之必要，是被告辯稱伊未砍傷被害人，顯係卸責之詞，不足
    採信。
三、按殺人罪之成立，須於實施殺害行為時，即具有使其喪失生命之故意，倘缺乏此
    種故意，要難遽以殺人未遂論處，最高法院四十八年台上字第三三號判例可資參
    照。另判斷行為人於行為當時，主觀上是否有殺人之故意，除應斟酌其使用之兇
    器種類、攻擊部位、行為時態度表示之外，尚應深入觀察行為人與被害人關係、
    衝突起因、行為當時所受刺激、下手力量輕重、被害人受傷情形及行為事後態度
    等各項因素，綜合予以研判，而非以單一之事證為判斷標準。經查：本案被告與
    被害人ＪＩＲＡＣＨＡＴ  ＳＡＭＥＲ、ＳＲＩＰＨＡＥＮＧ  ＳＡＭＡＲＴ雙
    方間係因口角進而發生衝突，被告旋因打架倒地並自草叢中隨手持刀反擊等情，
    業據被告於偵查時及本院審理時所自承，復經證人ＷＯＮＧＭＡ  ＴＨＯＮＧＬ
    ＵＡＮ於警詢時證稱：我的同事ＪＩＲＡＣＨＡＴ  ＳＡＭＥＲ與對方發生口角
    ，我就代替我同事向對方道歉，但是對方不接受我的道歉，所以就開始打架了等
    語。又證人ＣＨＩＮＳＵＴＨＩ  ＰＲＡＤＩＴ於警詢時、本院審理時亦證稱：
    「ＪＩＲＡＣＨＡＴ  ＳＡＭＥＲ及ＷＯＮＧＭＡ  ＴＨＯＮＧＬＵＡＮ與凶嫌
    及其朋友起了衝突，我與ＳＲＩＰＨＡＥＮＧ  ＳＡＭＡＲＴ看到後馬上跑過去
    。」，又「被告本來是坐在草坪上面，他坐起來的時候，就從腰際的位置拿出一
    把刀子。」等語，足徵被告與被害人雙方間確係因口角而起衝突，被告因而持刀
    反擊，雙方間既僅因口角而生衝突，並無其他深仇大恨足啟殺端，則被告並無非
    置被害人於死之動機及理由存在，自屬無疑，故尚無從僅憑被告因情急反擊而由
    上往下向被害人各砍落一刀，即遽認被告有致被害人於死之犯意。次者，細查被
    害人ＪＩＲＡＣＨＡＴ  ＳＡＭＥＲ係頸部受有切割傷併肌肉斷裂之傷害，ＳＲ
    ＩＰＨＡＥＮＧ  ＳＡＭＡＲＴ係左手腕受有切割傷併五伸指肌斷裂之傷害，渠
    等經送醫院治療為傷口縫合之處理後，ＪＩＲＡＣＨＡＴ  ＳＡＭＥＲ因上開傷
    勢住院治療，ＳＲＩＰＨＡＥＮＧ  ＳＡＭＡＲＴ則改以門診複查，此有前述驗
    傷診斷書記載之內容各乙紙在卷可按，惟被害人於事發後二個星期內即均已被遣
    送返回泰國，此亦經證人即合建營造有限公司工地室主任王竹林於偵查中證述：
    「我於九十年九月十四日早上七點四十分從岩灣新村工地，由聯玖仲介公司派車
    載二位泰勞（即ＪＩＲＡＣＨＡＴ  ＳＡＭＥＲ、ＳＲＩＰＨＡＥＮＧ  ＳＡＭ
    ＡＲＴ），送到高雄國際機場，於九十年九月十四日十二點到國際機場，並搭乘
    九十年九月十四日下午十三時十分飛往曼谷。」等語，被害人既於受傷後十二日
    即能起身返回泰國，是足徵被害人二人尚未受有重大不治或難治之傷害，堪認彼
    等並非重傷之情形無疑，其二人僅受有普通之傷害，尚無生命危險，應甚明確。
    再查被告持菜刀砍傷被害人各一刀後，隨即騎乘腳踏車離去一情，復據證人ＣＨ
    ＩＮＳＵＴＨＩ  ＰＲＡＤＩＴ於警詢時證稱：兇嫌又持刀欲砍殺ＳＲＩＰＨＡ
    ＥＮＧ  ＳＡＭＡＲＴ，幸好他用左手擋住刀子且用腿將兇嫌踹開，兇嫌行兇後
    回去找他的朋友後一起騎單車離開等語。足認被告並未繼續持刀追殺被害人，倘
    被告真有殺人之犯意，應係起而繼續追殺方是，且以其手持菜刀，而被害人手無
    寸鐵之情形下，被害人受傷程度當不僅如此。另本件被害人於九十年九月十四日
    業經遣返回泰國，已如前述，是渠等於偵審中顯無法到庭陳述，故要難進一步經
    其陳述予以究明案發之整體情事。綜合前開情節參互，實難謂被告於持菜刀砍傷
    被害人之際，即有置被害人於死之犯意，被告所辯其無殺人犯意，尚堪採信，是
    應認被告此加害行為，應僅構成刑法第二百七十七條第一項之傷害罪。職是，公
    訴人認被告涉有殺人未遂犯行，容有誤會。
四、按告訴乃論之罪，告訴人於第一審辯論終結前得撤回其告訴，又未經告訴或告訴
    經撤回者，應諭知不受理之判決，刑事訴訟法第二百三十八條第一項、第三百零
    三條第三款分別定有明文。本件被告所犯係刑法第二百七十七條第一項之傷害罪
    ，業如前述，依同法第二百八十七條前段之規定，須告訴乃論。茲本件未據告訴
    人告訴，依照上開說明，自應諭知不受理之判決。
據上論斷，應依刑事訴訟法第三百零三條第三款，判決如主文。
本案經檢察官馬培基到庭執行職務。
中      華      民      國      九十一      年      一    月    十七    日
                                      臺灣台東地方法院刑事庭
                                          審判長法  官  蔡勝雄
                                                法  官  黃怡玲
                                                法  官  蔡世芳
右正本證明與原本無異
如不服本判決，應於送達後十日內，向本院提出上訴狀（須附繕本）
「切勿逕送上級法院」
                                                書記官  陳美鄉
中      華      民      國      九十一      年      一    月    十七    日
